臺灣臺北地方法院刑事判決　　　　　　　　　　　　九十二年度訴字第一九六二號
　　公　訴　人　臺灣臺北地方法院檢察署檢察官
　　被　　　告　丙○○
右列被告因偽造文書案件，經檢察官提起公訴（九十二年度偵續字第二二二號），本
院判決如左：
    主  文
丙○○無罪。
    理  由
一、公訴意旨略以：被告丙○○基於偽造文書之犯意，明知甲○○僅同意與其共同以
    木棉花鴛鴦麻辣火鍋餐廳（設在台北市○○○路○段三一四號二樓，下稱：木棉
    花餐廳）名義發行聯合禮券，方於民國九十年九月委其印製聯合禮券與前址木棉
    花餐廳之宣傳廣告，竟於同年十月至十一月間，未經甲○○之授權或同意，擅自
    委由不詳人士印製由甲○○擔任負責人之匯喬證券投資雜誌股份有限公司（下稱
    匯喬公司）具名之聯合禮券十萬張後，以每張新台幣（下同）一百元之價格售予
    不特定人牟利，足以生損害於匯喬公司。嗣同年十二月間，顧客持上開禮券至前
    揭木棉花餐廳用餐結帳之際，甲○○始查知上情，因認被告涉有行使偽造私文書
    之罪嫌，並以告訴人甲○○之指述，與證人乙○○、藍李雪薇、劉彩蓮、羅飛鵬
    之證述，及提出聯合禮券宣傳單、聯合禮券、報載聲明啟事、估價單等件為據。
二、按犯罪事實應依證據認定之，無證據不得推定其犯罪事實，又不能證明被告犯罪
    者，應諭知無罪之判決，刑事訴訟法第一百五十四條、第三百零一條第一項分別
    定有明文。又告訴人之告訴，係以使被告受刑事訴追為目的，是其陳述是否與事
    實相符，仍應調查其他證據以資審認（最高法院五十二年台上字第一三○○號判
    例參照）。且事實之認定，應憑證據，如未能發現相當證據，或證據不足以證明
    ，自不能以推測或擬制之方法，為裁判基礎（最高法院四十年台上字第八六號判
    例參照）。另認定犯罪事實所憑之證據，雖不以直接證據為限，間接證據亦包括
    在內，然而無論直接或間接證據，其為訴訟上之證明，須於通常一般之人不致有
    所懷疑，而得確信其為真實之程度者，始得據為有罪之認定，倘其證明尚未達到
    此一程度，而有合理之懷疑存在時，即無從為有罪之認定，亦有最高法院七十六
    年台上字第四九八六號判例足供參照。
三、訊據被告丙○○堅詞否認有何行使偽造私文書之犯行，辯稱：其係於九十年九月
    間受告訴人甲○○委託，印製木棉花餐廳及產品之行銷目錄、名片、會員卡，及
    以告訴人甲○○經營之匯喬公司名義發行面額一百元之聯合禮券，供與簽約之商
    店流通使用，並於同年十月十一日、十一月二十日將前揭聯合禮券十萬張印妥交
    付告訴人甲○○負責銷售；嗣因告訴人甲○○之木棉花餐廳無法經營，二人乃於
    同年十二月十八日簽署「合作協議書」，擬就行銷該禮券之利潤分配為討論，其
    並無冒用匯喬公司名義發行禮券等語，經核與證人即與告訴人共同經營木棉花餐
    廳之乙○○於偵查中證述：「（問：知否店內使用聯合禮券一事？）我知道，九
    十年九月到九十年十二月間有使用，且聯合禮券經被告交我收受後，由呂派員取
    走並稱要在禮券上蓋印才有效．．（問：告訴人有無以其自營之公司參與聯合禮
    券？）有．．（問：是否知悉丙○○與甲○○有合作經營？）有」（見九十二年
    七月十一日訊問筆錄）、及本院審理時結證稱：「禮券上的標誌是木棉花，但是
    前提是與丙○○他的體系內其他商家有使用上流通的默契．．我跟甲○○因生意
    上有接觸，剛頂店的時候即九十年八月中旬，因為要籌備開店，必須要有行銷手
    法，就請被告來認識，之前被告就有壹本雜誌是商店間的聯盟，甲○○告訴我說
    ，如果我們店也是採取聯盟的話，對行銷會比較有幫助，我瞭解時候，才知道在
    我頂店之前他們就有這種想法，在我的店裡來實行，我開店在即，所以我也沒有
    任何想法，所以印刷費用在我的認可範圍內，我就同意，後來就印製交給我．．
    （問：這十萬張禮券拿給你的時候，你是如何使用？）十萬張交給我的時候，當
    時我就告知我的股東甲○○，當時甲○○是有點反彈，他認為應該交給他，他就
    派人來點收，後來他再交一萬張給我放在店裡，由我在店內使用，當時使用是買
    一千元，就有優惠，如果當場在店內買十張面額共一千元，就有優惠，客戶就用
    券扺現金，是有打折的優惠。（問：丙○○交給你十萬張禮券時，上面有沒有甲○○的章在上面？）沒有甲○○的章在上面。（問：甲○○後來點收之後，交一
    萬張給你，這個時候禮券上有蓋甲○○的章？）有．．（問：甲○○後來在一萬
    張禮券上蓋章，這一萬張禮券是何人交給你？）如同他派人來取禮券十萬張，這
    一萬張也是他的朋友在甲○○蓋完章後帶過來給我簽收。（問：這一萬張禮券，
    你在行使的期間，甲○○有沒有來跟你瞭解過這一萬張銷售情形？）有．．（問
    ：他如何瞭解一萬張禮券銷售情形？）有時候來店裡就瞭解一下禮券的銷售情形
    ，而我在九十年十二月底有跟甲○○就店內全部銷售帳作對帳程序，這其中有就
    禮券銷售情形一併載明」（見九十三年八月十日審判筆錄）之情節相符，而經詳
    閱證人乙○○於九十三年八月十日庭提之聯合禮券樣本及留存之聯合禮券，其正
    面下方之長方形框線內併排載明「聯合禮券、匯喬證券投資雜誌股份有限公司」
    等字甚明，是告訴人既於證人乙○○簽收前揭由被告印製之聯合禮券後，將該禮
    券取回用印、復再交付證人乙○○部分供在店內銷售，遽又指述其並未授權被告
    印製由匯喬公司具名之聯合禮券，自有不實。再本院審酌證人乙○○前揭證言，
    及證人藍李雪薇偵查中證述：「我知道甲○○及被告曾合作發行聯合禮券，且告
    訴人經營之木棉花餐廳也有使用聯合禮券」、證人劉彩蓮偵查中結證稱：「呂所
    經營之木棉花餐廳與被告合作使用聯合禮券，可在店內消費且簽約時我在場（均
    見九十二年度偵續字第二二二號九十二年七月二十二日訊問筆錄）等情，及上揭
    證人乙○○庭提之聯合禮券其正面上方在「木棉花麻辣火鍋聯合禮券」欄下亦載
    明「憑券可至任何一家聯合禮券商店消費全額抵扣」「購買聯合禮券可享一券在
    手通行全國７─９折」等字，綜合判斷之，認告訴人與被告間確有聯合發行禮券
    並擬流通使用之情，實堪認定，從而，於聯合禮券上亦印製如告訴人前揭「木棉
    花麻辣火鍋聯合禮券」上之匯喬公司名義，尚與常情無違。至證人藍李雪薇偵查
    中固證述：「呂陳二人曾在松江路辦公室就陳未經呂同意在聯合禮券上使用匯喬
    名義一事而爭執」、證人劉彩蓮偵查中並結證稱：「被告係以匯喬之名義發行聯
    合禮券，呂不同意而起紛爭，在呂位於松江路三九號十六樓之辦公室爭吵」（均
    見前揭九十二年七月二十二日訊問筆錄），惟上揭證人就所謂發生爭執，其詳情
    為何均未能陳明，又迭經本院合法傳喚告訴人甲○○到庭作證而未到庭，自難遽
    為不利於被告之認定；另證人羅飛鵬偵查中所證述：「向被告買禮券到合作商家
    消費可打折，曾到木棉花吃飯，付款時，女性工作人員稱禮券上係以匯喬證券名
    義，非木棉花餐廳有所爭議」（見同前偵卷九十二年九月八日訊問筆錄），核與
    亦經營木棉花餐廳之證人乙○○前述有與被告其體系內其他商家有使用上流通默
    契之證詞不符；況證人羅飛鵬於偵查中嗣復陳述：「後來還是讓我持該禮券消費
    ，且按禮券上之成數打折」（見同日筆錄），則本件是否僅因該工作人員不諳禮
    券使用方式所致，亦屬有疑，顯難遽入被告行使偽造私文書之罪責。此外，復查
    無其他積極証據足認被告有何偽造文書犯行，揆諸首揭規定及判例意旨，即不能
    證明被告犯罪，依法自應為無罪之諭知。
據上論斷，應依刑事訴訟法第三百零一條第一項，判決如主文。
本案經檢察官陳玉萍到庭執行職務。
中　　　華　　　民　　　國　　九十三　　年　　　八　　　月　　三十一　　日
                                臺灣臺北地方法院刑事第十六庭
                                        審判長法  官  劉  嶽  承
                                              法  官  胡  宗  淦
                                              法  官  王  幸  華
右正本證明與原本無異
如不服本判決應於送達後十日內向本院提出上訴狀
                                              書記官  陳  泰  寧
中　　　華　　　民　　　國　　九十三　　年　　　八　　　月　　三十一　　日
